【裁判字號】    91,自,782
【裁判日期】    920814
【裁判案由】    業務過失重傷罪
【裁判全文】
臺灣臺中地方法院刑事判決                          九十一年度自字第七八二號
    自  訴  人  甲○○
    自訴代理人  羅豐胤律師
                乙○○律師
                丁○○律師
    被      告  丙○○
    選任辯護人  洪塗生律師
右列被告因業務過失重傷罪案件，經自訴人提起自訴，本院判決如左：
    主  文
丙○○無罪。
    理  由
一、自訴意旨如附件自訴狀、補充自訴理由狀所載，因認被告丙○○涉有刑法第二百
    八十四條第二項後段之業務過失致重傷害罪嫌等語。
二、按犯罪事實應依證據認定之，無證據不得認定其犯罪事實，刑事訴訟法第一百五
    十四條第二項定有明文。又所謂認定犯罪事實之證據，係指足以認定被告確有犯
    罪行為之積極證據而言。本件訊據被告丙○○堅詞否認業務過失致重傷害犯行，
    辯稱伊為自訴人之子王基睿之接生醫師，接生過程沒有過失，自訴人待產時間二
    十餘小時，伊均與產房保持聯繫，臨床上生產過程有百分之十會產生胎便現象，
    只需監視胎兒心跳，不用緊急處理，自訴人生產過程中並未發現胎兒危險現象，
    自訴人之子王基睿後來發生腦病變及心、肝、腎嚴重病變，原因不明，非因伊處
    理過程有過失等語。經查自訴人甲○○係於民國九十一年四月十一日十四時，因
    陣痛至行政院衛生署豐原醫院住院待產，當時子宮頸開一公分，未破水，於同日
    十五時三十分使用前列腺素陰道塞劑一粒，同日十七時子宮開三公分時，開始以
    催產素靜脈點滴注射催生，同年月十二日零時二十分破水，有胎便染色在羊水中
    ，當時子宮開四公分，通知被告，給予氧氣及採左側臥與胎兒心跳監視器使用，
    宮縮逐漸頻繁（每一至三分鐘收縮持續三十至四十秒），胎兒心跳也加快（一五
    ０至一八０次／分），由於自訴人厲害產痛，曾數度拒絕接受胎兒心跳監測，並
    曾自行調整催產素的量，之後產痛的間隔漸漸拉長。同日十四時十分子宮頸開七
    公分，同日十七時四十分子宮頸開八公分，胎兒心跳於同年月十三日一時為一六
    ０至一八０次／分，當時子宮頸開八至九公分，自訴人無發燒紀錄，但宮縮停止
    ，於同日一時二十分停止催生。同日九時子宮頸全開，由於產程進展緩慢，於同
    日十時進行剖腹產，同日十時三分娩出一男嬰（取名王基睿），體重二千七百公
    克，出生後予以甦醒使用及拍打刺激，呼吸情形仍未改善，乃緊急呼叫兒科醫師
    ，並插入氣管內插管，發現有胎便吸入，予以抽出黏液及給予氧氣後，膚色轉粉
    紅，肌肉張力也變好，新生兒評估（Apgar  Score）為第一分鐘五分，第五分鐘
    五分，於同日十一時十五分送至加護病房續治療。在加護病房中，發現男嬰高燒
    至四十度Ｃ，血壓些微不穩，白血球上升（WBC18480／㎜3,segment55.4％,1ymp
    ocyte38％），心臟、肝臟、腎臟功能受損（GOT232,GPT61,CK－MB1290,LDH4745
    ，BUN34.7,Cratinine1.8），Ｘ光片則有輕微肺炎跡象，即給予抗生素、強心劑
    、呼吸器及其他支持性療法，因家屬意欲轉院，於同日二十一時三十分轉至台中
    榮民總醫院等情，有行政院衛生署豐原醫院九十一年十一月六日（九十一）豐醫
    病字第五二四九號函送之自訴人及其子王基睿之病歷影本附卷可稽。本件醫療行
    為經送行政院衛生署醫事審議委員會鑑定結果，亦以（一）根據文獻，大約１２
    ％的足月胎兒其羊水裡會出現胎便，故足月胎兒破水後羊水中有胎便，不能視為
    胎兒窒息。（二）產婦為第一產程遲滯（依病歷四月十三日九時子宮頸才全開進
    入第二產程），若無胎頭骨盆不對稱，可予以觀察或用催產素催生。（三）胎心
    音一六０至一八０次／分是輕度頻脈，不是胎兒窒息現象。（四）病歷紀錄中，
    護理人員在產婦待產期間定時測量胎兒心跳或用胎心音監測器，產程中並無胎兒
    窘迫現象。（五）加護病房皆有預防感染措施，新生兒於加護病房治療，並不會
    加重新生兒病情。（六）本案新生兒腦病變原因很多，但與產程延長無關，被告
    有實施急救術，故應與新生兒之處置無關等為由，認定被告對產程及新生兒之處
    置，並無疏失之處，有行政院衛生署九十二年五月十二日衛署醫字第０九二０二
    ００四八九號函附該署醫事審議委員會鑑定書（編號0000000）在卷足憑
    ，本院參酌自訴人之指訴及被告所提答辯（如附件答辯狀所載），認上開鑑定結
    果，尚與事實無違，又無其他積極證據，足以證明被告就本件醫療行為有何過失
    情事，不能證明被告犯罪，自應為其無罪之諭知。又本件事證已明，且自訴人為
    第一產程遲滯（依病歷四月十三日九時子宮頸才全開進入第二產程），病歷資料
    誤載為第二產程過長，與被告就本件醫療行為有無過失並無關連，自訴人聲請再
    命鑑定之行政院衛生署醫事審議委員會就產程遲滯、胎兒發現胎便、胎心音過快
    部分予以說明，本院認無必要，併予敘明。
據上論斷，應依刑事訴訟法第第三百四十三條、第三百零一條第一項，判決如主文。
中      華      民      國      九十二      年    八    月      十四    日
            法  官  鍾 堯 航
右正本證明與原本無異。
如不服本判決，應於送達後十日內向本院提出上訴狀（須附繕本），上訴於台灣高等
法院台中分院。
                                        書記官
中      華      民      國      九十二      年    八    月      十四    日


司法院資訊處製作；財團法人民間司法改革基金會備份。
